臺灣新竹地方法院刑事判決　　　　　　　　94年度訴字第11號
公　訴　人　臺灣新竹地方法院檢察署檢察官
被　　　告　丁○○
指定辯護人　本院公設辯護人甲○○
上列被告因違反毒品危害防制條例案件，經檢察官提起公訴（92
年度偵字第2529號），本院判決如下：
    主  文
丁○○無罪。
    理  由
一、公訴意旨略以：被告丁○○明知安非他命業經毒品危害防制
    條例列為第二級毒品，不得製造、運輸、販賣、轉讓、施用
    、或持有，竟基於販賣第二級毒品之概括犯意，自民國89年
    某月間起迄同年9月底止，先後向綽號「鱷魚」、「飛虎」
    等不詳姓名之人販入第二級毒品安非他命後，再先後於：(一)
    89年7月間起至同年9月28日止，在其新竹市○○街8號居所
    及新竹市○○路582巷15弄9號乙○○（原名林益弘）居所等
    處，以每小包（重量不詳）新台幣（下同）1,000元之價格
    ，出售第二級毒品安非他命予乙○○施用多次。(二)89年9月
    初某日，在新竹市○○路53巷64弄26號丙○○住處，以5,00
    0元之代價，出售第二級毒品安非他命毛重13.8公克予丙○○一次。嗣分別於89年9月28日4時許，在上揭乙○○居所，
    為警查獲，並扣得第二級毒品安非他命16小包共計毛重16.4
    公克、分裝袋5個及分裝匙1支；另於89年9月20日23時30分
    許，在前述丙○○住處為警查獲丙○○施用及持有毒品2包
    （淨重分別為7.19公克及5.89公克）而由丙○○供出上情查
    獲，因認被告所為，係犯毒品危害防制條例第4條第2項之販
    賣第二級毒品罪嫌等語。
二、按犯罪事實應依證據認定之，無證據不得認定犯罪事實；不
    能證明被告犯罪者，應諭知無罪之判決，刑事訴訟法第154
    條第2項、第301條第1項分別定有明文。又認定不利於被告
    之事實，須依積極證據，苟積極證據不足為不利於被告事實
    之認定時，即應為有利於被告之認定；且事實之認定，應憑
    證據，如未能發現相當證據，或證據不足以證明，自不能以
    推測或擬制之方法，以為裁判基礎；而認定犯罪事實所憑證
    據，雖不以直接證據為限，間接證據亦包括在內；然而無論
    直接或間接證據，其為訴訟上之證明，須於通常一般之人均
    不致有所懷疑，而得確信其為真實之程度者，始得據為有罪
    之認定，若其關於被告是否犯罪之證明未能達此程度，而有
    合理性懷疑之存在，致使無從形成有罪之確信，根據「罪證
    有疑，利於被告」之證據法則，即不得遽為不利被告之認定
    ，亦分別有最高法院30年上字第816號、40年台上字第86號
    、76年台上字第4986號判例可據。
三、公訴人認定被告犯有上開罪嫌，無非係以證人乙○○、丙○○於偵查中之指證及前開為警扣得之第二級毒品、分裝袋5
    個及分裝匙1支，為其論據。
四、訊據被告堅決否認有何販賣第二級毒品犯行，辯稱：乙○○
    及丙○○於本院審理時均證稱並未向被告購買第二級毒品安
    非他命，且證人乙○○於偵查中雖為不利被告之指證，但屬
    片面之詞而無其他佐證；又證人丙○○於警詢、偵查及本院
    審理時所為證述均不一致，所證自不可信等語。
五、本院之判斷：
  (一)證人乙○○於偵查中固陳稱：「（你安非他命是否向丁○○
    買的？）是的。」、「（問: 你跟她買過幾次？）一次，在
    『鱷魚』他家認識的，丁○○有留電話給我，在今年7月底
    ，我打電話給她，她電話號碼留在我手機內，買1千元1包，
    可吸4、5次，但我一次吸的量很少。」等語，然就所稱向被
    告購得第二級毒品安非他命之確切時間、地點與重量等事項
    ，均未能詳加敘明，其指證已非明確；且證人乙○○於本院
    審理時，堅稱未曾向被告購買過安非他命，89年9月28日被
    查獲的安非他命是由綽號「鱷魚」之黃孝儀處取得等語，是
    其前後證述顯然相左。兼以證人乙○○首開偵訊未經乙○○
    於供前或供後具結，有臺灣新竹地方法院檢察署89年9月28
    日訊問筆錄在卷可稽（89年度偵字第5356號卷第18頁以下）
    ，公訴人與被告雖均認為其此部分之陳述具有證據能力，但
    乙○○既未經依法定程式具結在卷，則其對於被告所為之不
    利指述，仍缺乏可憑信性之擔保。故乙○○於偵查中所述自
    仍應有其他有力之事證資為依憑，始足採擷。
  (二)被告於89年9月28日4時許為警查獲時，扣得第二級毒品安非
    他命16小包共計毛重16點4公克、分裝袋5個及分裝匙1支在
    案。上開扣得之第二級毒品雖數量非少，但並無積極證據足
    認係被告以獲取不法利益為目的而販入安非他命。而證人乙○○於前開偵訊時，亦未證述被告係以查獲之安非他命出售
    ，故前開扣案之安非他命自不得作為認定被告出售第二級毒
    品予乙○○之證據。此外，被告於上述時、地為警查獲時，
    並未搜得磅秤或其他計量工具。以安非他命於案發時之售價
    達每公克1,000元，為證人丙○○於本院審理時所證實，並
    有法務部調查局90年11月5日（90）緝（三）字第90072498
    號函暨所附89年下半年國內安非他命買賣平均價格表1份在
    卷可考，被告如無磅秤，縱有分裝匙及分裝袋，如何秤重計
    價出售？又如被告有意以分裝妥當之安非他命售予乙○○，
    自無再特意攜帶分裝袋、分裝匙之必要。故扣案分裝袋5個
    及分裝匙1支亦均不足以作為被告有公訴意旨所指販賣行為
    之堅強物證。從而，證人乙○○於偵查中所為不利被告之證
    述既不明確，審理時所為證述亦不一致，又無積極之證據可
    佐為真實，其不利於被告之指證與扣案之安非他命、分裝袋
    及分裝匙等證據，均難資以認定被告確有販賣第二級毒品安
    非他命予乙○○之犯行。
  (三)又證人丙○○雖亦於91年3月12日在臺灣新竹地方法院檢察
    署檢察官偵訊時結證稱：89年9月18日凌晨12時被查獲的安
    非他命（淨重分別為7.19公克及5.89公克）是向丁○○買的
    購買地點在其上開住處，總重量不知道，全部售價5千元，
    是用2、3包小袋子裝著，但還來不及付款等語（見91年度偵
    字第311號偵查卷第28反面至29頁）。但觀其於89年10月17
    日警訊時係供稱：扣案安非他命是被告於89年9月18日交其
    保管等語（90年度偵字第600號偵查卷第5頁反面），竟於逾
    一年半後始向檢察官指證係向被告購得，是否屬實已足啟人
    疑竇。且證人丙○○前開指證，不僅對於購得安非他命之數
    量供稱不知道，另參以扣案之安非他命數量非少，與被告亦
    非親故，所陳尚未付款予被告乙節亦難認與常情相符，是其
    所為上開不利被告之證述實難以憑信。遑論證人丙○○於本
    院審理時亦改口否認扣案安非他命是向被告購得，而證稱：
    是向一綽號為「唐哥」的人買的，共花約5、6千元，當初因
    為被告欠錢不還才誣指被告等語。按證人之陳述，如有前後
    不符，或相互歧異時，究竟何者為可採，法院固得本其自由
    心證予以斟酌，是證人丙○○於審理時所為之證述各節，雖
    非無矛盾與不合常理之處，但在無其他可形成丙○○於偵查
    中指述為可信之得心證資料供本院採擷下，究不能以其上開
    有瑕疵之證述，遽行反面推論而認其於偵查中之指證即為真
    實。至於證人丙○○是否涉有偽證罪責，則應由檢察官另行
    偵查追訴，附此敘明。
  (四)末查，警方於89年9月20日23時30分，在丙○○住處搜得之
    第二級毒品安非他命2包（淨重分別為7.19公克及5.89公克
    ）數量固然不少，但該扣案第二級毒品查獲時究係在證人丙○○之持有狀態下，且其持有第二級毒品犯行亦經本院以90
    年度竹簡字第341號判決認定明確並確定在案，則上述扣案
    安非他命是否確實為被告販售及交付者，除丙○○前開有瑕
    疵之指證外，並無任何積極證據可資佐證。從而，本件亦不
    能認定被告有販賣第二級毒品安非他命予丙○○之犯行。
六、綜上所述，證人乙○○、丙○○不利被告之證詞，均非無瑕
    疵可指，且皆乏其餘積極證據擔保其指證之真實性，兼以扣
    案第二級毒品安非他命、分裝袋與分裝匙等公訴人所舉之證
    據，亦不足以證明被告犯罪。此外，復查無其他證據足以認
    定被告有公訴意旨所指之犯行，而仍有合理懷疑之存在，本
    院無從形成被告有罪之確信，揆諸前揭說明，自應對被告為
    無罪判決之諭知。
七、據上論斷，應依刑事訴訟法第301條第1項，判決如主文。
本案經檢察官陳宏兆到庭執行職務。
中　　華　　民　　國　　94　　年　　6　　  月　　9　　日
                  刑事第二庭  審判長法  官
                                    法  官
                                    法  官
以上正本證明與原本無異。
如不服本判決，應於送達後10日內向本院提出上訴狀。
中　　華　　民　　國　　94　　年　　6 　　月　　  　　日
                                    書記官　沈藝珠
